【裁判字號】    98,台上,3205
【裁判日期】    980611
【裁判案由】    貪污
【裁判全文】
最高法院刑事判決            九十八年度台上字第三二０五號
上  訴  人  甲○○
選任辯護人  林世超律師
上列上訴人因貪污案件，不服台灣高等法院中華民國九十七年十
二月十六日第二審更審判決（九十七年度上更(一)字第四０四號，
起訴案號：台灣宜蘭地方法院檢察署九十三年度偵字第五二、三
四七號），提起上訴，本院判決如下：
    主  文
原判決撤銷，發回台灣高等法院。
    理  由
本件原判決認定上訴人甲○○有原判決事實欄所記載之犯行，因
而撤銷第一審關於上訴人部分之判決，改判仍適用修正前刑法連
續犯、牽連犯等規定，從一重論處上訴人連續公務員侵占職務上
持有之非公用私有財物罪刑，併為相關從刑之諭知。固非無見。
惟查：(一)有罪之判決書，對於被告有利之證據不採納者，應說明
其理由，為刑事訴訟法第三百十條第二款所明定。故有罪判決書
對於被告有利之證據，如不加採納，必須說明其不予採納之理由
，否則即難謂無判決不備理由之違誤。原判決認定上訴人將職務
上所持有原判決附件一所示宜蘭縣大同鄉立托兒所寒溪班民國九
十一年一、二月份餐點費各新台幣（下同）一萬二千元、四千五
百元侵占入己，而有公務員侵占職務上持有之非公用私有財物之
犯行。惟有關上訴人有無侵占此部分款項一節，上訴人選任之辯
護人於原審所提出之陳報狀略謂：九十一年一、二月款項，因寒
溪班當時餐點費係由保育員自行當地採購，事後憑證核銷方式，
實際上未徵收費用交付上訴人等語（原審卷第二二一頁）。而宜
蘭縣大同鄉公所九十七年十月二十七日大鄉托字第０九七００一
二二０七號函亦記載「二……1.有關本鄉立托兒所寒溪班九十一
年一月至三月間餐點費，確實是採取代收代付，事後憑證核銷方
式入庫，故保育員毋須直接將上開所收餐點費用交給大同鄉公所
辦理入庫。」等旨（原審卷第三一一頁），似與上訴人此部分之
辯解，並無不合。原判決就有利於上訴人之證據不為採納，復未
說明其不予採納之理由，自有判決不備理由之違誤。(二)科刑之判
決書，對於犯罪事實必須詳加認定，而後於理由內敘明其認定犯
罪事實所憑之證據及其認定之理由，並使事實與理由兩相一致，
否則即有理由矛盾之違法。原判決認定上訴人連續侵占職務上持
有之宜蘭縣大同鄉托兒所各分班繳納之幼童托育費用，總計四十
一萬一千六百元，並於理由欄貳四說明宜蘭縣大同鄉公所自行核
算結果，固認上訴人侵占六十四萬二千二百八十元，惟依「罪疑
惟輕，利歸被告」原則，僅以上訴人在會計憑證暨文件遞送簿上
簽收之資料，為未入庫金額之認定云云。然依原判決事實欄附件
三五之記載，似分別將陳俊麟分別於八十九年十一月十六日、九
十年五月八日、同年六月七日分別代收並交付上訴人之六萬六千
六百元、三萬二千四百元、二萬五千五百元，計入上訴人侵占款
項之數額，致與上揭理由之說明相齟齬，難謂無理由矛盾之違誤
。以上或為上訴意旨所指摘，或屬本院得依職權調查之事項，應
認原判決仍有撤銷發回更審之原因。至原判決認上訴人牽連犯刑
法第二百十六條、第二百十五條行使業務上登載不實文書罪，及
原判決理由欄貳、三認不能證明上訴人侵占部分，本乎審判不可
分之原則，均併予發回，附此敘明。
據上論結，應依刑事訴訟法第三百九十七條、第四百零一條，判
決如主文。
中    華    民    國  九十八  年    六    月   十一   日
                      最高法院刑事第十二庭
                          審判長法官  黃  一  鑫
                                法官  張  春  福
                                法官  林  勤  純
                                法官  李  錦  樑
                                法官  陳  國  文
      本件正本證明與原本無異
                                      書  記  官
中    華    民    國  九十八  年    六    月   十九   日
                                                      v


司法院資訊處製作；財團法人民間司法改革基金會備份。
